【裁判字號】    98,訴,1429
【裁判日期】    981231
【裁判案由】    毒品危害防制條例
【裁判全文】
臺灣臺北地方法院刑事判決              98年度訴字第1429號
公  訴  人  臺灣臺北地方法院檢察署檢察官
被      告  甲○○
上列被告因毒品危害防制條例案件，經檢察官提起公訴（98年度
毒偵字第1908號、第2233號），本院訊問後被告為有罪之陳述，
經合議庭裁定改行簡式審判程序，判決如下：
    主  文
甲○○施用第一級毒品，累犯，處有期徒刑柒月；又施用第一級
毒品，累犯，處有期徒刑柒月，扣案第一級毒品海洛因（驗餘淨
重零點零貳柒肆公克），沒收銷燬之；裝盛前開海洛因毒品用之
塑膠袋壹個，沒收。應執行有期徒刑壹年。扣案第一級毒品海洛
因（驗餘淨重零點零貳柒肆公克），沒收銷燬之；裝盛前開海洛
因毒品用之塑膠袋壹個，沒收。
    事  實
一、甲○○前曾於民國84年間因違反肅清煙毒條例案件，經本院
    以84年度訴字第1430號判處有期徒刑5 年，並經臺灣高等法
    院以85年度上訴字第4028號判決駁回上訴確定；又於86年間
    ，因違反肅清煙毒條例案件，經臺灣雲林地方法院以86年度
    訴字第326 號判決判處有期徒刑3 年4 月確定，上開2 罪應
    接續執行，嗣經入監服刑，刑期自86年3 月27日起算，於89
    年3 月15日因縮短刑期假釋出監，嗣上開假釋經法院裁定撤
    銷，應執行殘刑5 年2 月12日，於96年7 月16日因縮短刑期
    執行完畢。另曾於民國91年間因施用毒品案件，經本院於91
    年3 月18日以91年度毒聲字第381 號裁定送觀察勒戒後，因
    認有繼續施用毒品之傾向，經本院於91年9 月24日以91年度
    毒聲字第1926號裁定令入戒治處所施以強制戒治，嗣經裁定
    停止戒治所餘期間並付保護管束，保護管束期間至92年10月
    2 日期滿，經臺灣臺北地方法院檢察署檢察官於92年11月11
    日以92年度戒毒偵字第180 號為不起訴處分確定；另於96年
    間因施用毒品案件，經臺灣高等法院於98年7 月16日以98年
    度上訴字第2171號判決判處有期徒刑1 年確定；另於97年間
    因施用毒品案件，經本院於98年4 月20日以98年度訴字第24
    9 號判決判處有期徒刑10月確定。
二、詎甲○○猶未戒除毒癮，而分別為下列行為：
    (一)甲○○基於施用第一級毒品海洛因之犯意，於98年5 月20
      日為警採尿往前回溯26小時內之某時（惟應排除自該日11
      時許遭警查獲迄採尿時止之不可能施用期間），在臺灣地
      區內某不詳地點，施用第一級毒品海洛因1 次。嗣於98年
      5 月20日11時許，行經臺北市萬華區○○○路○ 段168 號
      前，為警認為形跡可疑，對之盤查，採尿送檢驗結果，而
      查知上情。
    (二)甲○○基於施用第一級毒品海洛因之犯意，於98年7 月21
      日為警採尿往前回溯26小時內之某時（惟應排除自該日14
      時30許遭警查獲迄採尿時止之不可能施用期間），在臺灣
      地區內某不詳地點，施用第一級毒品海洛因1 次。嗣於98
      年7 月21日14時30分許，行經臺北市○○區○○街與西昌
      街口前，為警認為形跡可疑，對之盤查，並扣得第一級毒
      品海洛因（驗餘淨重0.0274公克），及其所有供裝盛前開
      毒品用之塑膠袋1 個，而查知上情。
三、案經臺北市政府警察局萬華分局、松山報請臺灣臺北地方法
    院檢察署檢察官偵查起訴。
    理  由
一、按刑事訴訟法第273 條之1 規定除被告所犯為死刑、無期徒
    刑、最輕本刑為3 年以上有期徒刑之罪、或高等法院管轄第
    一審案件者外，於審判期日前之程序進行中，被告先就被訴
    事實為有罪之陳述時，審判長得告知被告簡式審判程序之旨
    ，並聽取當事人、代理人、辯護人及輔佐人之意見後，裁定
    進行簡式審判程序。經查，本件被告甲○○被訴違反毒品危
    害防制條例乙案，非前開不得進行簡式審判程序之案件，經
    被告於本院行準備程序時就訴事實為有罪之陳述，且經法官
    告知被告簡式審判程序之旨，聽取被告及檢察官之意見後，
    爰依上開刑事訴訟法第273 條之1 之規定，裁定改依簡式審
    判程序審判之，合先敘明。
二、上揭犯罪事實，業經被告於本院審理時坦承不諱（見本院98
    年129 月31日準備程序筆錄），且被告2 次為警查獲時所採
    尿液經送檢驗結果，均呈嗎啡陽性反應，有臺灣尖端先進生
    技醫藥股份有限公司濫用藥物檢驗報告2 份在卷可稽，另扣
    案白粉經送交通部民用航空局航空醫務中心鑑驗結果，呈海
    洛因反應，有該局毒品鑑定書1 份存卷可憑，足認被告前揭
    2 次施用第一級毒品之自白與事實相符，堪予採信。又按民
    國92年7 月9 日新修正之毒品危害防制條例刪除2 犯及3 犯
    之規定，一改修法前繁雜之處遇程序，僅將施用毒品者簡化
    區分為初犯、再犯，並認施用毒品者係屬病患性犯人，以觀
    察、勒戒戒除其身癮，並以強制戒治去除其心癮。經觀察、
    勒戒或強制戒治執行完畢釋放後，若係5 年後再犯該條例第
    10條施用毒品罪者，與同條例第20條第1 項、第2 項關於「
    初犯」之處理方式相同，檢察官應先聲請法院裁定令被告入
    勒戒處所觀察、勒戒，並視有無繼續施用毒品傾向，決定應
    予釋放、為不起訴之處分，或應聲請法院裁定令入勒戒處所
    強制戒治；若係5 年內「再犯」同條例第10條施用毒品罪者
    ，依同條例第23條第2 項規定，檢察官則應依法追訴。觀諸
    該條例第20條第3 項之修正理由：「觀察、勒戒或強制戒治
    5 年後再犯者，顯見前所實施之觀察、勒戒或強制戒治已足
    以遮斷其施用毒品之癮，為期自新及協助其戒除毒癮，對此
    5 年後再犯者，爰明定仍適用初犯之規定，先經觀察、勒戒
    、強制戒治之程序。」及同條例第23條第2 項之修正理由：
    「為配合簡化施用毒品犯之刑事處遇程序，並鑑於經觀察、
    勒戒或強制戒治執行完畢釋放後5 年內再犯者，其再犯率甚
    高，原據以實施之觀察、勒戒及強制戒治既已無法收其實效
    ，自應施以刑事處遇。」顯然如施用毒品者係前經觀察、勒
    戒或強制戒治等治療程序執行完畢5 年後，始再施用毒品之
    「初犯」，因前所執行之觀察、勒戒或強制戒治已足收戒除
    毒癮之效，自應重新執行觀察、勒戒或強制戒治等治療程序
    ，並於治療程序執行完畢後，由檢察官為不起訴處分，毋庸
    對之追訴處罰；反之，在「再犯」之情形，因其先前所為治
    療程序顯未能收戒斷毒癮之效，且考量施用毒品者之再犯率
    偏高，乃簡化其刑事處遇程序，而逕予追訴處罰，不再施以
    治療程序。參酌上開立法理由，修正毒品危害防制條例就施
    用毒品者，祇於「初犯」及「5 年後再犯」2 種情形，有其
    追訴條件之限制，即須於初犯經觀察、勒戒或強制戒治釋放
    後，5 年內均無施用毒品之行為，始能認其前所實施之觀察
    、勒戒或強制戒治已足遮斷毒癮，而得於5 年後再犯時，再
    予適用初犯之規定，重行觀察、勒戒等程序。倘5 年內已經
    再犯，被依法追訴處罰，縱其第3 次（或第3 次以上）施用
    毒品之時間在初犯釋放5 年以後，即與「5 年後再犯」之情
    形有別，且因已於「5 年內再犯」，顯見其再犯率甚高，原
    實施觀察、勒戒或強制戒治，已無法收其實效，而無5 年戒
    斷期之存在，自無再經觀察、勒戒及強制戒治之必要，應由
    檢察官逕行起訴，始符新法修正之本旨（最高法院95年度臺
    非字第59號、第65號判決意旨參照）。查被告本件施用毒品
    犯行非屬「初犯」及「5 年後再犯」之情形，依上開說明，
    自應依法論科。綜上所述，本件事證明確，被告犯行洵堪認
    定，應依法論科。
三、按海洛因係毒品危害防制條例第2 條第2 項第1 款所規範之
    第一級毒品，故核被告所為均係犯同條例第10條第1 項施用
    第一級毒品罪，其施用上揭毒品前或後持有第一級毒品之低
    度行為，分別為其施用之高度行為所吸收，不另論罪。被告
    所犯上開2 罪，犯意各別，行為互殊，所犯構成要件不同，
    應分別論罪，合併處罰。末查被告有事實欄所載之犯罪科刑
    及執行情形，有臺灣高等法院被告前案紀錄表存卷可按，其
    受有期徒刑之執行完畢後5 年以內再故意犯本件有期徒刑以
    上之罪，係屬累犯，應均依法加重其刑。爰審酌被告前有毒
    品前科，竟仍不知改悔，陷於毒癮而難以自拔，危害國民健
    康，及其犯罪之動機、手段、於本件犯罪後尚能坦承犯行，
    態度良好等情，分別量處如主文所示之刑，並定其應執行之
    刑。又本諸前述理由，本院認對被告科以有期徒刑7 月、7
    月，應執行有期徒刑1 年即足收懲處之效，公訴人求處有期
    徒刑1年9月顯屬過重，要難依其所請。
四、扣案第一級毒品海洛因（驗餘淨重0.0274公克），應依毒品
    危害防制條例第18條第1 項前段規定宣告沒收銷燬之。另扣
    案塑膠袋1 個，係被告所有，且供其盛裝海洛因毒品用，自
    應依刑法第38條第1 項第2 款規定於該次罪名項下宣告沒收
    。
據上論斷，應依刑事訴訟法第273 條之1 、第299 條第1 項前段
，毒品危害防制條例第10條第1 項、第18條第1 項前段，刑法第
11條、第47條第1 項、第51條第5 款、第38條第1 項第2 款，判
決如主文。
本案經檢察官柯木聯到庭執行職務。
中    華    民    國    98    年    12    月    31    日
                         臺灣臺北地方法院刑事第十七庭
                                     法  官  賴淑美
上正本證明與原本無異。
如不服本判決應於收受送達後10日內向本院提出上訴書狀，並應
敘述具體理由；其未敘述上訴理由者，應於上訴期間屆滿後20日
內向本院補提理由書（均須按他造當事人之人數附繕）「切勿逕
送上級法院」。
                                     書記官  許翠燕
中    華    民    國    99    年    1     月    4     日
附錄本件判決論罪科刑法條全文：
毒品危害防制條例第10條
施用第一級毒品者，處六月以上五年以下有期徒刑。
施用第二級毒品者，處三年以下有期徒刑。

司法院資訊處製作；財團法人民間司法改革基金會備份。
